臺灣臺中地方法院刑事判決　　　　　　　　　　　　　九十年度訴字第二六七六號
　　公　訴　人　臺灣臺中地方法院檢察署檢察官
　　被　　　告　乙○○
右列被告因偽造文書案件，經檢察官提起公訴（九十年度偵字第九九Ｏ七號），本院
判決如左：
    主  文
乙○○共同連續行使明知為不實之事項，而使公務員登載於職務上所掌之公文書，足
以生損害於公眾，處有期徒刑肆月，如易科罰金，以佰元折算壹日。
扣案之駕駛執照壹張沒收。
    事  實
一、乙○○因視力問題，無法應試考領普通小型車駕駛執照，適有綽號「阿林」之不
    詳姓名成年男子向其表示有管道得以取得普通小型車駕駛執照，惟需新臺幣（下
    同）四萬元之代價，乙○○遂於民國八十二年四月間與「阿林」及「機器腳踏車
    駕駛執照登記書」照片欄中照片所示之不詳姓名成年男子，共同基於概括之犯意
    聯絡，由乙○○交付其國民身分證、相片及四萬元與「阿林」，由「阿林」代為
    尋找前開不詳姓名成年男子，冒充係乙○○本人，於八十二年四月八日，至交通
    部公路局台中區監理所豐原監理站（下稱豐原監理站）體測室，佯以乙○○名義
    填載「機器腳踏車駕駛執照登記書」，併黏貼該不詳姓名成年男子之照片參加體
    格檢查，致豐原監理站體測室人員信以為真，於其職務上製作之「機器腳踏車駕
    駛執照登記書」體格檢查欄內，將對該不詳姓名成年男子所為之體格檢查結果誤
    以為是乙○○本人之體格檢查結果而登載於其上，為不實之記載，使乙○○得以
    順利通過體格檢查，並於同年月十日由該不詳姓名成年男子持前開登載不實之「
    機器腳踏車駕駛執照登記書」交付豐原監理站考驗員，而為行使，以代乙○○參
    加機器腳踏車駕駛執照之筆試及路試，並分別以九十二．五分及九十二分獲得通
    過，致豐原監理站考驗員，於其職務上製作之「機器腳踏車駕駛執照登記書」考
    驗紀錄欄內，將該不詳姓名成年男子之成績評分誤以為是乙○○本人之成績評分
    而登載於其上，為不實之記載，並使豐原監理站機器腳踏車駕駛執照核發人員於
    同日據以核發貼有該不詳姓名成年男子之照片，惟內載乙○○年籍、住址等項目
    之機器腳踏車駕駛執照與該不詳姓名成年男子，使前開核發人員於其職務上所製
    作之機器腳踏車駕駛執照登載不實之事項，該不詳姓名成年男子取得機車腳踏車
    駕駛執照後，再由「阿林」將該駕駛執照以換貼乙○○照片及將駕照種類欄更改
    為「普通小型車」之方式變造該駕駛執照後，交予乙○○使用，足以生損害於監
    理機關駕駛執照核發及管理之正確性。乙○○並於八十六年八月二十四日上午十
    時五十八分、八十六年九月十六日上午六時四十八分及八十六年九月十六日下午
    五時十八分，先後三次駕駛車號ＯＸ─０８２３號自用小客車，行經國道中山高
    速公路南向二二四公里、北向一三八公里及南向二二四公里處，因交通違規為警
    取締時，行使前開登載不實及變造之駕駛執照交付與警員檢視，使警方誤信其為
    持有普通小型車駕駛執照之人，足以生損害於警察機關交通取締之正確性。嗣因
    該駕駛執照有效日期屆至，乙○○再於九十年一月底，委託不知情之友人劉清陽
    持前開駕駛執照，前往豐原監理站辦理換發新照而為行使，足以生損害於監理機
    關有關駕駛執照核發及管理之正確性，因豐原監理站駕駛執照換發人員發覺乙○
    ○根本未考領普通小型車駕駛執照，乃依法報警處理，並扣得前開駕駛執照一張
    ，因而查悉上情。
二、案經臺中縣警察局大甲分局報告臺灣臺中地方法院檢察署檢察官偵查起訴。
    理  由
一、訊據被告乙○○坦承因視力問題，無法應試考領普通小型車駕駛執照，適有「阿
    林」向其表示有管道得以取得普通小型車駕駛執照，惟需四萬元之代價，其乃交
    付國民身分證、相片及四萬元，嗣後「阿林」即交付一張普通小型車駕駛執照，
    嗣因該駕駛執照有效日期屆至，其乃委託友人劉清陽前往豐原監理站換發新照等
    情，核與證人劉清陽於偵查中證述情節相符。又證人即豐原監理站第二股股長甲
    ○○證稱：駕駛執照本身有印製號碼，為監理站內部密碼，與管轄編號二者，均
    為外人所無法得知，除非經由同一張合法核發的駕駛執照資料去偽造、變造，該
    偽造、變造之駕駛執照始可能載有正確之印製號碼及管轄編號，被告乙○○僅有
    於八十二年四月十日考領機器腳踏車駕駛執照之紀錄，並無考領普通小型車駕駛
    執照之紀錄，而扣案之駕駛執照，於駕照種類欄有明顯之更改痕跡，且其印製號
    碼與管轄編號均與被告考領之機器腳踏車駕駛執照相符，應為其所有之機器腳踏
    車駕駛執照所變造的等語，核與豐原監理站九十年十一月三十日九Ｏ中監豐字第
    九Ｏ一八Ｏ三七號函附之機器腳踏車駕駛執照登記書、駕駛執照發照登記簿、機
    車駕駛人螢幕列印等資料相符，堪認扣案登載不實且經變造之普通小型車駕駛執
    照，確係由以被告名義於八十二年四月十日考領之機器腳踏車駕駛執照所變造而
    成無訛。又變造前之機器腳踏車駕駛執照係由不詳姓名成年男子代被告進行體格
    檢查及筆試、路試而取得，亦有前開機器腳踏車駕駛執照登記書明顯貼有非被告
    乙○○之照片堪為佐證。被告明知其因視力問題，無法應試考領普通小型車駕駛
    執照，仍以四萬元之代價央請「阿林」代為取得扣案之駕駛執照，就「阿林」將
    另代尋不詳姓名成年男子代為體格檢查、筆試及路試，並據以使豐原監理站人員
    核發登載不實之駕駛執照，再加以變造相片及駕照種類等情，堪認自始即為渠等
    犯意聯絡及行為分擔之範圍，自應負共同正犯之責任。又被告取得扣案駕駛執照
    後，復於前開時間因交通違規為警取締時，行使前開駕駛執照交付與警員檢視，
    使警方誤信其為持有普通小型車駕駛執照之人等情，業據被告供承不諱，並有豐
    原監理站九十年四月十三日九Ｏ中監豐字第九ＯＯ五Ｏ七一號函附之違規查詢報
    表在卷足憑，亦堪信為真實。本案事證明確，被告犯行洵堪認定。
二、核被告乙○○所為，係犯刑法第二百十六條行使第二百十四條明知為不實之事項
    ，而使公務員登載於職務上所掌之公文書罪及同法第二百十六條行使第二百十二
    條之變造特種文書罪。其明知為不實之事項，而使公務員登載於職務上所掌之公
    文書之低度行為及變造特種文書之低度行為，均為行使之高度行為所吸收，均不
    另論罪。被告與綽號「阿林」之不詳姓名成年男子及代考之不詳姓名成年男子間
    ，有犯意聯絡及行為分擔，為共同正犯。被告利用不知情之成年男子劉清陽向豐
    原監理站換發新照，係間接正犯。被告先後多次行使明知為不實之事項，而使公
    務員登載於職務上所掌之公文書及行使變造之特種文書犯行，均時間緊接、方法
    相同，各觸犯構成要件相同之罪名，顯均係基於概括犯意反覆為之，均依連續犯
    規定論以一罪，並加重其刑。又扣案之駕駛執照既為明知為不實之事項，而使公
    務員登載於職務上所掌之公文書，復為變造之特種文書，被告以一行使駕駛執照
    之行為，同時觸犯前開二罪名，為想像競合犯，依刑法第五十五條規定，應從一
    重論以連續行使明知為不實之事項，而使公務員登載於職務上所掌之公文書罪。
    公訴意旨雖未就連續行使明知為不實之事項，而使公務員登載於職務上所掌之公
    文書部分提起公訴，然與起訴之連續行使變造之特種文書罪部分，有想像競合犯
    裁判上一罪關係，為起訴效力所及，本院自應併予審理，附此說明。爰審酌被告
    並無前案紀錄，有臺灣高等法院被告全國前案紀錄表暨臺灣臺中地方法院檢察署
    刑案查註紀錄表附卷可稽，堪認其品行尚佳，並斟酌其犯罪目的在於利用不法途
    徑獲取駕駛執照供其駕駛車輛使用，尚無圖利之意圖，且犯罪手段尚稱平和及犯
    罪後之態度等一切情狀，量處如主文所示之刑，並諭知易科罰金之折算標準，以
    示懲儆。扣案之駕駛執照一張，係被告所有，供前開犯罪所用之物，爰依刑法第
    三十八條第一項第二款規定宣告沒收。
據上論斷，應依刑事訴訟法第二百九十九條第一項前段，刑法第二十八條、第五十六
條、第二百十六條、第二百十四條、第二百十二條、第五十五條、第四十一條第一項
前段、第三十八條第一項第二款，罰金罰鍰提高標準條例第一條前段、第二條，判決
如主文。
中      華      民      國    九十一    年      三      月    二十九    日
                              臺灣臺中地方法院刑事第三庭
                                      法  官  陳  得  利
右正本證明與原本無異。
如不服本判決，應於送達後十日內向本院提出上訴狀（須附繕本），上訴於臺灣高等
法院臺中分院。
                                      書記官
中      華      民      國    九十一    年      四      月      二      日
附錄本案論罪科刑法條全文：
刑法第二百十六條
行使第二百十條至第二百十五條之文書者，依偽造、變造文書或登載不實事項或使登
載不實事項之規定處斷。
刑法第二百十四條
明知為不實之事項，而使公務員登載於職務上所掌之公文書，足以生損害於公眾或他
人者，處三年以下有期徒刑、拘役或五百元以下罰金。
刑法第二百一十二條
偽造、變造護照、旅券、免許證、特許證及關於品行、能力服務或其他相類之證書、
介紹書，足以生損害於公眾或他人者，處一年以下有期徒刑、拘役或三百元以下罰金
。
